臺灣新北地方法院刑事判決
110年度訴字第1169號
公  訴  人  臺灣新北地方檢察署檢察官
被      告  廖建盛




選任辯護人  方志偉律師（法扶律師）
上列被告因違反毒品危害防制條例案件，經檢察官提起公訴（11
0年度偵字第35025號、第35512號），本院判決如下：
    主  文
廖建盛販賣第二級毒品，處有期徒刑貳年。
    事  實
一、廖建盛明知甲基安非他命為毒品危害防制條例第2條第2項第
    2款明定之第二級毒品，依法不得持有、販賣，竟基於販賣
    第二級毒品之犯意，於民國109年2月18日下午4時10分起，
    透過通訊軟體LINE與林念婷達成以新臺幣（下同）2,000元
    之價格出售1公克之第二級毒品甲基安非他命之合意後，於
    同日晚間6時1分許，在新北市○○區○○路0段00號13樓樓梯口
    ，交付1公克之甲基安非他命與林念婷（惟林念婷嗣後並未
    依約交付價金與廖建盛）。
二、案經新北市政府警察局永和分局報告臺灣新北地方檢察署檢
    察官偵查起訴。
    理  由
一、按被告以外之人於審判外之言詞或書面陳述，除法律有規定
    者外，不得作為證據；又被告以外之人於審判外之陳述，雖
    不符合同法第159條之1至第159條之4之規定，但經當事人於
    審判程序同意作為證據，法院審酌該言詞陳述或書面陳述作
    成時之情況，認為適當者，亦得為證據；又當事人、代理人
    或辯護人於法院調查證據時，知有第159條第1項不得為證據
    之情形，而未於言詞辯論終結前聲明異議者，視為有前項之
    同意，刑事訴訟法第159條第1項及第159條之5分別定有明文
    。查本判決下列所引用之各項證據方法之證據能力，被告廖
    建盛、辯護人及檢察官已於本院準備程序中，明示同意作為
    證據使用（見本院110年度訴字第1169號卷【下稱本院卷】
    第79頁），本院審酌該等言詞陳述及書面陳述作成時之情況
    ，並無不宜作為證據之情事，依刑事訴訟法第159條之5之規
    定，自得作為證據。
二、上開犯罪事實，業據被告於警詢、偵訊、本院準備程序及審
    理中均坦承不諱（見110年度偵字第35025號卷【下稱偵卷】
    第10至16、109、110頁；見本院卷第78、100頁），核與證
    人林念婷於警詢、偵訊中具結所證之情節一致（見110年度
    他字第5403號卷【下稱他字卷】第12至19頁；偵卷第116至1
    18頁），並有被告（暱稱「大雄」）與林念婷（暱稱「希」
    ）間通訊軟體LINE對話紀錄擷取資料1份在卷可按（見他卷
    第25至43頁），足徵被告上開任意性自白與事實相符，可資
    採為認定事實之依據。
三、按政府嚴格查緝販賣毒品犯行，且販賣毒品係重罪，若無利
    可圖，衡情一般持有毒品者，當不致輕易將持有之毒品交付
    他人。且販賣毒品乃違法行為，非可公然為之，且有其獨特
    之販售路線及管道，亦無公定之價格，復可任意增減其分裝
    之數量，而每次買賣之價量，亦可能隨時依市場貨源之供需
    情形、交易雙方之關係深淺、資力、對行情之認知、可能風
    險之評估、查緝是否嚴緊，及購買者被查獲時供述購買對象
    之可能性風險評估等諸般事由，而異其標準，非可一概而論
    ，是販賣之利得，誠非固定，縱使販賣之人從價差或量差中
    牟利方式互異，其意圖營利之非法販賣行為仍屬同一。又販
    賣利得，除經被告供明，或因帳冊記載致價量至臻明確外，
    確實難以究明。然一般民眾均普遍認知毒品價格非低、取得
    不易，且毒品交易向為政府查禁森嚴，一經查獲，並對販毒
    者施以重罰，衡諸常情，倘非有利可圖，殊無必要甘冒持有
    毒品遭查獲、重罰之極大風險，無端親至交易處所，或購入
    大量毒品貯藏，徒招為警偵辦從事毒品販賣之風險。從而，
    除確有反證足資認定提供他人毒品者所為係基於某種非圖利
    本意之原委外，通常尚難因無法查悉其買進、賣出之差價，
    而諉無營利之意思，或阻卻販賣犯行之追訴，以免知過坦承
    者難辭重典，飾詞否認者反得逞僥倖，反失情理之平。本件
    被告於案發時為智識正常之人，對於販賣毒品為政府檢警機
    關嚴予取締之重罪，知之甚稔，苟無利潤可圖，衡情被告應
    不至於甘冒遭查緝法辦而罹重刑之風險任意交付毒品與他人
    ，而以本案為有償交易，且依證人林念婷於警詢時陳稱：我
    不知道「大雄」的本名等語（見他卷第12頁），足見被告與
    林念婷間並非熟稔，應無任何特殊親誼關係，倘被告無營利
    意圖，實無為林念婷奔走從事風險行為之可能，故被告確有
    從本案交易中牟得利益之營利意圖，應可認定。綜上所述，
    本案事證明確，被告犯行堪以認定，應予依法論科。
四、論罪科刑
  ㈠查被告行為後，毒品危害防制條例於109年1月15日修正公布
    ，於109年7月15日施行，修正前毒品危害防制條例第4條第2
    項規定：「製造、運輸、販賣第二級毒品者，處無期徒刑或
    7年以上有期徒刑，得併科新臺幣1千萬元以下罰金」，修正
    後之法定刑提高為「處無期徒刑或10年以上有期徒刑，得併
    科新臺幣1千5百萬元以下罰金」，再按修正施行前同法第17
    條第2項原規定：「犯第4條至第8條之罪於偵查及審判中均
    自白者，減輕其刑」，修正後則規定：「犯第4條至第8條之
    罪於偵查及『歷次』審判中均自白者，減輕其刑」。經綜合比
    較新舊法，修正後之規定並未較有利於被告，依刑法第2條
    第1項前段之規定，自應適用被告行為時即修正前毒品危害
    防制條例之規定論處。公訴意旨未為新舊法之比較，並於起
    訴書「附錄本案所犯法條全文」欄引用修正後毒品危害防制
    條例第4條規定，非無違誤，合先敘明。
  ㈡核被告所為，係犯修正前毒品危害防制條例第4條第2項之販
    賣第二級毒品罪。被告為販賣而持有第二級毒品之低度行為
    ，應為其販賣第二級毒品之高度行為所吸收，不另論罪。
  ㈢被告於偵查及本院審理中，就本案販賣第二級毒品犯行均自
    白犯罪，爰依毒品危害防制條例第17條第2項規定減輕其刑
    。
  ㈣又按毒品危害防制條例第4條第2項之販賣第二級毒品罪，其
    法定刑為「無期徒刑或7年以上有期徒刑，得併科1千萬元以
    下罰金」，然同為販賣第二級毒品之人，其素行、原因動機
    不一，犯罪情節未必盡同，所造成危害社會之程度自屬有異
    ，法律科處此類犯罪，所設之法定最低本刑卻同為「7年以
    上有期徒刑」，不可謂不重。於此情形，自非不可依客觀之
    犯行與主觀之惡性二者加以考量其情狀，是否有可憫恕之處
    ，俾適用刑法第59條規定酌量減輕其刑，期使個案間之量刑
    符合罪刑相當原則及比例、平等原則。經查，被告雖與林念
    婷議定交易毒品之數量、價格後前往交易而遭查獲，然考量
    其與林念婷約定以2,000元販賣1公克之甲基安非他命，毒品
    數量、價金均非鉅，經查獲之販賣次數僅1次，對象亦僅1人
    ，可見被告並非大量購入、賣出毒品以牟取暴利之藥頭，其
    惡性實與中、大盤之毒梟有別，衡酌被告本件販賣第二級毒
    品未遂之犯罪情節尚非至重，惡性亦非重大，認其縱科以經
    本院依毒品危害防制條例第17條第2項規定遞減其刑後之最
    輕本刑3年6月，猶嫌過重，而有情輕法重之情，爰依刑法第
    59條之規定，酌減其刑，並依法遞減之。
  ㈤爰以行為人之責任為基礎，審酌被告販賣第二級毒品，助長
    毒品流通及施用毒品惡習，造成人民成癮及生命健康受損之
    風險，實非可取；並及考量被告前因毒品、詐欺、竊盜等案
    件，經臺灣高等法院以101年度聲字第3915號裁定定應執行
    有期徒刑9年4月確定，入監服刑後，於107年1月10日縮短刑
    期假釋出監並付保護管束（109年11月24日期滿），然於假
    釋期間再犯本案，有臺灣高等法院被告前案紀錄表1份在卷
    可按（見本院卷第105至142頁），其未能珍惜假釋機會再次
    犯罪，素行難認良好；然斟酌被告於偵查及審判中均坦承犯
    行，犯後態度尚非惡劣，並斟酌其犯罪動機、目的、手段、
    販賣毒品之次數、價量、並未實際取得價金等犯罪情節、自
    陳學歷為國小畢業、入監前從事保全業、已婚、需扶養母親
    之智識程度及家庭生活狀況（見本院卷第102頁）等一切情
    狀，量處如主文所示之刑。
五、被告販賣並交付甲基安非他命與林念婷後，林念婷並未依約
    將購毒價金以匯款方式交付與被告乙情，業據被告陳述在卷
    （見110年度偵字第35512號卷第110頁；本院卷第99頁），
    核與證人林念婷於警詢及偵訊時具結證述內容一致（見他卷
    第19頁；偵卷第118頁），且有王道商業銀行110年8月11日
    王道銀字第1105600945號函暨被告名下帳號00000000000000
    號帳戶交易明細資料1份在卷可按（見他卷第107至147頁）
    ，足見被告並未因本案販賣第二級毒品犯行取得犯罪所得，
    爰不予宣告沒收犯罪所得，併此敘明。
據上論斷，應依刑事訴訟法第299條第1項前段，判決如主文。
本案經檢察官吳姿函提起公訴，檢察官宋有容到庭執行職務。
中　　華　　民　　國　　111 　年　　3 　　月　　31　　日
                  刑事第五庭　　審判長法　官　胡堅勤　　
                  　　　　　　　　　　法　官  賴昱志
                  　　　　　　　　　　法　官  王筱維
上列正本證明與原本無異。
如不服本判決，應於判決送達後20日內敘明上訴理由，向本院提
出上訴狀 (應附繕本) ，上訴於臺灣高等法院。其未敘述上訴理
由者，應於上訴期間屆滿後20日內向本院補提理由書「切勿逕送
上級法院」。
                                      書記官　李佳勳　　　　　　　　　　　　　　　　　　
中　　華　　民　　國　　111 　年　　3 　　月　　31　　日
附錄本判決論罪科刑法條全文：
《毒品危害防制條例第4條》（109年1月15日修正前）
製造、運輸、販賣第一級毒品者，處死刑或無期徒刑；處無期徒
刑者，得併科新臺幣2千萬元以下罰金。
製造、運輸、販賣第二級毒品者，處無期徒刑或7年以上有期徒
刑，得併科新臺幣1千萬元以下罰金。
製造、運輸、販賣第三級毒品者，處7年以上有期徒刑，得併科
新臺幣7百萬元以下罰金。
製造、運輸、販賣第四級毒品者，處5年以上12年以下有期徒刑
，得併科新臺幣3百萬元以下罰金。
製造、運輸、販賣專供製造或施用毒品之器具者，處1年以上7年
以下有期徒刑，得併科新臺幣1百萬元以下罰金。
前五項之未遂犯罰之。